臺灣高等法院臺南分院刑事判決　九十九年度上更(一)字第二五七號
上訴人　臺灣臺南地方法院檢察署檢察官
被　告　王祥彬
選任辯護人　蔡青芬律師（扶助律師）
上列上訴人因被告毒品危害防制條例案件，不服臺灣臺南地方法
院九十七年度訴字第一六四六號中華民國九十八年一月二十日第
一審判決（起訴案號：臺灣臺南地方法院檢察署九十七年度偵字
第九二一０、九二一一號），提起上訴，經本院判決後，由最高
法院發回更審，本院判決如下：
    主    文
原判決關於王祥彬部分撤銷。
王祥彬共同犯販賣第二級毒品罪，處有期徒刑柒年。販賣所得新
臺幣壹仟元，與王陳秋香連帶沒收，如全部或一部不能沒收時，
以其財產抵償之。未扣案之0000000000號行動電話（包括ＳＩＭ
卡）沒收，如全部或一部不能沒收時，追徵其價額或以其財產抵
償之。
    事    實
一、王祥彬與其母王陳秋香（業經原審判決有期徒刑四年六月確
    定）明知安非他命為毒品危害防制條例第二條第二項第二款
    規定之第二級毒品。竟共同基於販賣第二級毒品安非他命營
    利之犯意聯絡，於民國（下同）九十六年十二月一日，於陳
    嘉興撥打王陳秋香門號0000000000號行動電話，談妥購買毒
    品安非他命交易數量後，由王祥彬出面於同日上午十一時許
    ，在其與王陳秋香臺南縣北門鄉北門村二四五號住處內，交
    付第二級毒品安非他命一小包予陳嘉興，得款新臺幣（下同
    ）一千元。嗣經警於九十七年六月二十四日上午八時五十五
    分許，持法院搜索票，當場扣得安非他命殘渣袋及夾鏈袋，
    始查悉上情。
二、案經臺南縣警察局麻豆分局報請臺灣臺南地方法院檢察署偵
    查起訴。
    理    由
甲、程序方面：
一、按被告以外之人於檢察事務官、司法警察官或司法警察調查
    中所為之陳述，與審判中不符時，其先前之陳述具有較可信
    之特別情況，且為證明犯罪事實存否所必要者，得為證據。
    刑事訴訟法第一百五十九條之二定有明文。所謂「具有較可
    信之特別情況」，係指證人於司法警察調查中所為之陳述，
    與審判中不符，而其先前之陳述，從客觀上之環境或條件等
    情況加以觀察，有足以取代審判中交互詰問之可信性保證者
    而言。證人所為之先前陳述，相較於審判中之陳述，是否具
    有更可信之特別情況，應依其陳述時外部之客觀情況判斷；
    所謂「特別可信性」，係指陳述是否出於供述者之真意、有
    無違法取供情事之信用性而言，故應就偵查或調查筆錄製作
    之原因、過程及其功能等加以觀察其信用性，據以判斷該傳
    聞證據是否有顯不可信或有特別可信之情況而例外具有證據
    能力。本件證人陳嘉興於警詢時之供述，與其於原審審理時
    所為證述內容就其毒品係由何人交付之情節不相符合，而證
    人陳嘉興警詢時供述內容，則攸關被告王祥彬有無涉及販賣
    第二級毒品安非他命之判斷，自屬「證明犯罪事實存否所必
    要」之證據。然證人陳嘉興上開警詢時之陳述，係先經告知
    得行使之權利及夜間得拒絕接受訊問等情，經其同意後始接
    受訊問，且先經訊問相關案情，由證人一一陳述後，始經記
    載於偵訊筆錄之中，嗣並經證人閱覽筆錄無訛，再按捺指印
    所製作完成，全程並經錄音存證，於檢察官偵查中並陳稱其
    於警詢中所言實在等情（見偵查卷第九頁），足見該警詢筆
    錄確係本於證人陳嘉興之陳述內容所製作，且符合取證之合
    法程序，則證人陳嘉興於警詢時所為之供述，自具有較可信
    之特別情況，又其主要待證事實之存在或不存在，由於證人
    陳嘉興既於審判中為與警詢時供述相異之說詞，顯己無法再
    從同一供述取得與先前相同之陳述內容，縱以其他證據替代
    ，亦無由達到同一目的之情形，確為證明犯罪存否所必要，
    且其於警詢時所為之供述，復為證明被告犯罪事實存否所必
    要者，揆諸上開規定，自得採為證據。
二、按被告以外之人於偵查中向檢察官所為陳述，除顯有不可信
    之情況者外，得為證據，刑事訴訟法第一百五十九條之一第
    二項定有明文。又偵查中對被告以外之人所為之偵查筆錄，
    性質上屬傳聞證據，惟刑事訴訟法規定檢察官代表國家偵查
    犯罪、實施公訴，依法其有訊問被告、證人及鑑定人之權，
    證人、鑑定人並須具結，而實務運作時，檢察官偵查中向被
    告以外之人所取得之陳述，原則上均能遵守法律規定，不致
    違法取供，其可信度極高，職是，被告以外之人前於偵查中
    已具結而為證述，除反對該項供述得具有證據能力之一方，
    已釋明「顯有不可信之情況」之理由外，不宜遽指該證人於
    偵查中之陳述不具證據能力。證人陳嘉興偵查中之證詞，係
    經檢察官以證人身分令其具結後所為之證述，復於原審到庭
    由當事人進行交互詰問程序，其偵查中之證詞自有證據能力
    ，得作為本件之證據。
三、按憲法第二十三條規定，明文允許國家在不違背「法律保留
    原則」及「比例原則」之前提下，得為公益之目的，以法律
    對人民之自由權利予以適當限制。又通訊保障及監察法第二
    條規定：「通訊監察，除為確保國家安全、維持社會秩序所
    必要者外，不得為之。前項監察，不得逾越所欲達成目的之
    必要限度，且應以侵害最少之適當方法為之。」是通訊保障
    及監察法即是基於憲法之授權，對憲法第十二條所定人民秘
    密通訊自由加以限制之法律規定，是依通訊保障及監察法所
    為之通訊監察，並不構成違法監聽。復按偵查犯罪機關依法
    定程序監聽之錄音，如已踐行調查證據程序，非不可採為認
    定犯罪事實之基礎，此觀刑事訴訟法第一百六十五條之一第
    二項之規定自明（最高法院九十三年度臺上字第六五一０號
    判決意旨參照）。按大法官釋字第六三一號解釋雖宣告通訊
    保障及監察法第五條第二項「前項通訊監察書，偵查中由檢
    察官依司法警察機關聲請或依職權核發」之規定，至遲於九
    十六年七月十一日修正公布之上開法條施行之日失其效力，
    然上開條文係於公布後五個月即九十六年十二月十一日失效
    ，檢察官於九十六年十二月十一日前依上開法律核發通訊監
    察書，自屬依法有據。查本件警方對被告王陳秋香所持用之
    門號0000000000號行動電話號碼實施監聽、錄音，係經臺灣
    臺南地方法院檢察署檢察官於九十六年十一月二十一日核發
    通訊監察書，此有通訊監察書在卷足憑（見偵查卷Ａ第三十
    八、三十九頁），揆諸上開說明，本件通訊監察書之核發，
    係屬合法；又按「有事實足認被告或犯罪嫌疑人有下列各款
    罪嫌之一，並危害國家安全或社會秩序情節重大，而有相當
    理由可信其通訊內容與本案有關，且不能或難以其他方法蒐
    集或調查證據者，得發通訊監察書。一、最輕本刑為三年以
    上有期徒刑之罪。」通訊保障及監察法第五條第一項第一款
    定有明文，本院審酌上開通訊監察書之核發經過及記載事項
    ，均符合通訊保障及監察法之相關規定，則本案依前述通訊
    監察書實施之監聽、錄音，自屬合法。又本件依上開通訊監
    察所得之監聽錄音，業經警察機關依該監聽錄音內容製作譯
    文在卷可稽（見警卷Ａ第二十六頁），又上開監聽譯文中被
    告王陳秋香與陳嘉興之陳述內容，雖屬被告以外之人於審判
    外之陳述，惟本院已於審理期日就監聽譯文提示，並告以要
    旨，已踐行調查證據程序，自非不可採為認定犯罪事實之基
    礎，是被告王陳秋香門號0000000000之監聽譯文有證據能力
    。
四、又按被告以外之人於審判外之陳述雖不符刑事訴訟法第一百
    五十九條之一至之四等四條之規定，而經當事人於審判程序
    同意作為證據，法院審酌該言詞陳述或書面陳述作成時之情
    況，認為適當者，亦得為證據；又當事人、代理人或辯護人
    於法院調查證據時，知有第一百五十九條第一項不得為證據
    之情形，而未於言詞辯論終結前聲明異議者，視為有前項之
    同意，刑事訴訟法第一百五十九條之五第一項、第二項分別
    定有明文。查檢察官、被告及其辯護人就本院所引用卷內被
    告以外之人於審判外之書面陳述，於審判程序均不爭該証據
    資料之證據能力，或同意作為證據，且本院審酌前開證據資
    料作成時之情況，均無不法之情事，且與待證事實具有關聯
    性，認為適宜作為本案之證據，故均有證據能力。
乙、實體方面：
一、訊據被告王祥彬矢口否認有販賣第二級毒品犯行，辯稱：陳
    嘉興當日係到伊家討安非他命，伊說沒有，他就走了，不知
    他有無與母親通電話，伊確實未拿安非他命給他等語。
二、經查：
(一)前揭犯罪事實，據證人陳嘉興於警詢先後證稱：「我要過去
    向王陳秋香購買毒品時，問他在不在家，她不在，我說我先
    向彬仔拿，她說好，於是我先向彬仔拿一千元的二級毒品安
    非他命。我向王祥彬購買二級毒品安非他命一次，一小包，
    新台幣一千元。」「所施用之二級毒品安非他命都是向一位
    綽號『秋香』，真實姓名為王陳秋香的女子，及綽號『彬仔
    』，真實姓名為王祥彬之男子所購買。」「（你是否曾打電
    話給王陳秋香聯絡購買毒品事宜後，再由王祥彬出面將安非
    他命毒品交給你？共幾次？）有的，有一次。」等語（見警
    卷第二十二、二十三、二十八、三十三頁），指述先與王陳
    秋香聯絡購買一千元安非他命事宜，再向被告拿安非他命一
    包。並於偵查中證稱：「有一次伊打電話給王陳秋香要買安
    非他命，她表示她不在家，要伊找被告王祥彬拿，門號0000
    000000號手機九十六年十二月一日的通訊監察譯文就是這次
    的通話內容，其中『拿一件』就是買一千元的安非他命，該
    次交易地點在王陳秋香、王祥彬的住處，伊大概十一時過去
    找王祥彬」等語（見偵查卷Ａ第八、九頁），不僅與警詢之
    供述前後一致，且對交易地點及時間證述明確。
(二)被告於警詢時自承：陳嘉興當日確實有到伊住處（見警二卷
    第五頁），於本院更一審亦承認陳嘉興當日確實有到其住處
    （見本院更一卷第三十四頁反面）；於偵查中供稱：那天陳
    嘉興是來我家找我「拿一件」衣服（見九二一一號偵查卷第
    十五頁），供述陳嘉興是來被告住處，係向被告買一千元的
    安非他命，因「拿一件」之含意，據陳嘉興於偵查中供稱『
    拿一件』就是買一千元的安非他命之意；於原審羈押庭供稱
    ：「陳嘉興是要向伊母買（安非他命）」「伊母叫陳嘉興來
    找被告」各等語（見聲羈卷第五頁），坦承當日陳嘉興前來
    住處，係要向購買安非他命無訛。在在核與陳嘉興於警詢、
    偵查中之上開供述相符。被告之自白，既有陳嘉興供述可資
    佐證，自可採為被告犯罪之證據。被告辯稱：當日未拿安非
    他命予陳嘉興等語，純係卸責之詞，不足採信。
(三)又依卷附門號0000000000於九十六年十二月一日之監聽譯文
    顯示，陳嘉興（Ａ）於該日與王陳秋香（Ｂ）之對話內容如
    下：「Ａ：你沒有回來喔
    Ｂ：沒有
    Ａ：這樣我過去向彬仔那個喔
    Ｂ：好
    Ａ：我先拿一件喔」（見警一卷第二十六頁）
    依監聽譯文內容所示，案發當日，陳嘉興確有撥打王陳秋香
    之0000000000行動電話與王陳秋香，談妥「拿一件」（「拿
    一件」之含意，據陳嘉興於偵查中供稱『拿一件』就是買一
    千元的安非他命之意），即購買一千元數量之安非他命，因
    王陳秋香尚未回去，陳嘉興即表示要過去王陳秋香住處（即
    被告住處）向「彬仔」即被告拿那個（應係指安非他命，因
    『拿一件』就是買一千元的安非他命之意），為王陳秋香答
    應。而被告亦承認當日陳嘉興確實至其住處（見警二卷第五
    頁、本院更一卷第三十四頁反面），陳嘉興並於警訊、偵查
    中指述先與王陳秋香聯絡購買一千元安非他命事宜，再向被
    告拿安非他命一包等情，詳如上述。足證被告母親王陳秋香
    門號0000000000於九十六年十二月一日之監聽譯文內，所顯
    示陳嘉興於該日與王陳秋香之對話內容，更補強上開被告之
    自白，與陳嘉興供述之證明力。
(四)陳嘉興固於原審翻異前供，改稱：當日被告未交付安非他命
    ，係警方告知錄音（指通訊監察譯文）有錄到，要伊指證云
    云，但亦證述：伊與王陳秋香之通訊監察譯文內容確係要購
    買安非他命一千元，伊至被告住處係為購買安非他命，伊在
    警詢中確有指證向被告購買安非他命一千元無誤等語（見一
    審卷第一０一至一０二頁）。是陳嘉興事後於原審翻異前供
    所言，純係迴護被告之詞，自不足採信。另陳嘉興於原審證
    稱：因當時王陳秋香不在家，伊問她可否跟王祥彬拿，王陳
    秋香叫伊去看看，但王祥彬說他沒有，過幾天，伊在奇美醫
    院向被告王陳秋香拿到毒品等語（見一審卷第九十七、九十
    九、一０六頁），雖核與王陳秋香於原審所述：「陳嘉興有
    買第二級毒品安非他命，是我拿安非他命給陳嘉興的，是在
    通電話的一、二天後，由陳嘉興到奇美醫院向我拿安非他命
    的。」相符（見一審卷第一三七頁），然此與上開事證不符
    ，顯係陳嘉興與王陳秋香事後勾串迴護被告之詞，不能採為
    被告有利之證據。
(五)另上開監聽譯文顯示，雖僅能印證明陳嘉興前開所述：其確
    實向王陳秋香表示欲向被告拿取向王陳秋香所購買之安非他
    命，不能證明被告確實有將安非他命「交付」陳嘉興之行為
    。暨員警在王陳秋香與被告住處，扣得之物，王陳秋香供承
    為其所有之物，無法證明該等扣押物品與被告有何關係。但
    因上開被告之自白，與陳嘉興供述，均足證明被告確實有販
    賣安非他命一千元予陳嘉興，上開監聽譯文更補強被告之自
    白，與陳嘉興供述之證明力，詳如前述。是此部分尚難採為
    被告有利之證明。此次最高法院發回意旨亦闡明此旨。
(六)被告對於購入及販賣安非他命之價格雖未供明，惟販賣毒品
    係違法行為，非可公然為之，亦無公定之價格，無論瓶裝或
    紙包，均可任意分裝增減份量。每次買賣之價差，亦隨時依
    雙方資力、關係之深淺、需求之數量、來源是否充裕、販賣
    者是否渴求資金、查緝是否嚴緊、購買者被查獲時供述購買
    對象之風險評估等，異其標準，非可一概而論。販賣之利得
    除經坦承及價量俱臻明確外，委難察得實情。而近年來政府
    為杜絕毒品之氾濫，對於查緝施用及販賣毒品之工作，無不
    嚴加執行，非法販賣毒品，又為違反毒品危害防制條例之重
    罪，其法定刑為無期徒刑或七年以上有期徒刑，經警查緝甚
    嚴，設若無利可圖，衡情一般持有毒品之人當無輕易將所持
    有之毒品轉讓  他人而甘冒於再次向他人購買時，而有被查
    獲移送法辦之危險之理，且被告與陳嘉興間，既非至親，又
    無故舊關係，則被告出售毒品予陳嘉興，若無從中謀利，顯
    然與常情不符，是被告前揭販賣毒品安非他命，顯有營利之
    意圖。
(七)綜上所述，本件事證已臻明確，被告所辯純係卸責之詞，不
    足採信。被告犯行堪以認定
三、按安非他命為毒品危害防制條例第二條第二項第二款規定之
    第二級毒品。核被告販賣安非他命，係犯毒品危害防制條例
    第四條第二項販賣第二級毒品罪。被告與王陳秋香間，有犯
    意聯絡及行為分擔，為共同正犯。
四、原審就被告王祥彬部分，疏未詳察，遽依被告片面所辯，即
    判決被告王祥彬無罪，洵有違誤。公訴人上訴意旨，執以指
    摘原判決不當，為有理由，自應由本院就被告王祥彬部分撤
    銷改判。爰審酌被告素行、犯罪手段、方法、販賣所得利潤
    ，所生之危害，及犯罪後之態度等一切情狀，量處有期徒刑
    七年。被告販賣安非他命所得一千元，應與共犯王陳秋香連
    帶沒收，如全部或一部不能沒收時，以其財產抵償之。未扣
    案之0000000000號行動電話（包括ＳＩＭ卡），為供本件犯
    罪所用之物，沒收之，如全部或一部不能沒收時，追徵其價
    額或以其財產抵償之。另扣案安非他命殘渣袋及夾鏈袋，係
    王陳秋香所有，無法證明與本件有關，並經王陳秋香所犯施
    用第二級毒品案件宣告沒收（原審九十七年度易字第一四四
    八號判決），乃不予宣告沒收，
據上論斷，應依刑事訴訟法第三百六十九條第一項前段、第三百
六十四條、第二百九十九條第一項前段，毒品危害防制條例第四
條第二項、第十九條第一項，刑法第十一條前段、第二十八條，
判決如主文。
本案經檢察官張太龍到庭執行職務。
中    華    民    國    100   年    1     月    19    日
                  刑事第一庭審判長法官  茆  臺  雲
                                  法官  王  明  宏
                                  法官  蔡  長  林
以上正本證明與原本無異。
如不服本判決應於收受送達後10日內向本院提出上訴書狀，其未
敘述上訴理由者，並得於提起上訴後10日內向本院補提理由書（
均須按他造當事人之人數附繕本）「切勿逕送上級法院」。
                                書記官  李  培  薇
中    華    民    國    100   年    1     月    19    日
附錄本案論罪科刑法條全文：
毒品危害防制條例第四條第二項：
  製造、運輸、販賣第二級毒品者，處無期徒刑或七年以上有期
徒刑，得併科新臺幣一千萬元以下罰金。